臺灣高等法院高雄分院民事判決
110年度再字第18號
再審原告    永誠興業股份有限公司

法定代理人  駱和裕  
                      （送達代收人  蔡汶庭  住○○市○○區○○路00號00樓之0）          
再審被告    黃啓勝  
上列當事人間履行契約事件，再審原告對於民國110年7月30日本
院110年度上字第4號確定判決提起再審之訴，本院判決如下：
    主  文
再審之訴駁回。
再審訴訟費用由再審原告負擔。
    事實及理由
一、再審原告主張：再審原告從未同意再審被告擅自通行高雄市
    ○○區○○段000地號土地（下稱991地號土地）如原確定判決附
    圖（下稱附圖）一所示斜線範圍之通路（下稱A通路），兩
    造對於A通路從未有「約定通行權」存在，此有再審原告之
    陳述及再審原告之警衛駱英輝、廠務課長陳子君之證述可稽
    ，原確定判決漏未審酌上開證據及當事人之真意，逕認再審
    原告有容認再審被告自由通行A通路，顯有重大違誤而不可
    採，且未實際至現場履勘，即逕以比對空拍照認定，顯有漏
    未調查事實之重大違誤。又訴外人凡華企業有限公司（下稱
    凡華公司）因每次行經A通路亦須經再審原告同意，後續因
    再審原告不同意凡華公司通行，凡華公司始未再與再審被告
    承租，原確定判決任意曲解上開事實，擴張解釋再審原告有
    容任再審被告自由通行A通路，顯有嚴重違背論理法則、經
    驗法則，而有適用法規之錯誤。此外，兩造於民國106年9月
    11日書立之土地租賃契約書（下稱系爭租賃契約書），已將
    原記載之「980地號」刪除，可知系爭租賃契約內容與980地
    號土地及A通路全然無關，原確定判決均未審酌前開有利再
    審原告之證物，應有民事訴訟法第496條第1項第13款之再審
    事由。另原確定判決若確有實際履勘現場實景，再審原告應
    可受較有利之判決，亦有民事訴訟法第496條第1項第13款之
    再審事由。綜上，原確定判決有民事訴訟第496條第1項第1
    款、第13款事由，爰提起本件再審，並聲明：（一）原確定
    判決廢棄。（二）再審被告於第一審之訴駁回。
二、按再審之訴顯無再審理由者，得不經言詞辯論，以判決駁回
    之，民事訴訟法第502條第2項定有明文。又按民事訴訟法第
    496條第1項第1款所謂適用法規顯有錯誤，係指確定判決所
    適用之法規顯然不合於法律規定，或與司法院現尚有效及大
    法官會議之解釋，或最高法院尚有效之判例顯然違反者，或
    消極的不適用法規，顯然影響判決者而言，不包括認定事實
    錯誤、漏未斟酌證據、取捨證據失當及裁判不備理由之情形
    在內（最高法院63年台上字第880號判例、90年度台再字第2
    7號判決參照）。另所謂當事人發見未經斟酌之證物或得使
    用該證物，則係指在前訴訟程序不知有該證物，現始知之，
    或雖知有此而不能使用，現始得使用者而言。
三、本院之判斷：
（一）再審理由所指原確定判決有適用法規顯有錯誤之內容，係
      就原確定判決認定兩造於106年9月11日簽訂系爭租賃契約
      ，於第9條第3款約定：「雙方對於既有通行道路不得以任
      何原因阻礙對方通行（包括仁義段993地號側門的通行）
      」，斯時現場供兩造通行者僅有坐落再審原告廠區內之A
      通路及位於再審被告所有991地號土地之如附圖二所示B通
      路，而再審被告所有同上段980地號土地長年以來復均通
      行A通路始能對外聯絡，故該約款所稱「既有通行道路」
      ，係指原供兩造通行使用之上開A、B通路，是再審被告於
      系爭租賃契約關係存續中，自得依前揭約款請求再審原告
      容忍其通行A通路等取捨證據、認定事實及解釋契約，指
      摘其為不當，並泛言原確定判決論斷違反經驗、論理及證
      據法則，並未具體指出有何適用法規顯有錯誤之情形，亦
      即並未指出原確定判決有何適用法規不合法或消極不適用
      法規，或違反大法官會議解釋、最高法院判例之情形。況
      且，此部分係屬原確定判決認定事實及證據取捨之當否，
      非屬適用法規顯有錯誤之情形，是再審原告此部分所指陳
      之事由，並無任何適用法規顯有錯誤之情形。
（二）又系爭租賃契約書業經再審原告於前訴訟程序中提出，並
      經原確定判決認定：系爭租賃契約之標的雖僅記載991地
      號土地，然斯時現場供兩造通行者僅有坐落再審原告廠區
      內之A通路及B通路，而再審被告所有同上段980地號土地
      長年以來復均通行A通路始能對外聯絡，故第9條第3款約
      定所稱「既有通行道路」，係指原供兩造通行使用之上開
      A、B通路等語（見原確定判決第5頁），則系爭租賃契約
      書於前訴訟程序並無不能使用之情形，且業經原確定判決
      論述如上，實無何未經斟酌之情形，則再審原告以此主張
      原確定判決具民事訴訟法第496條第1項第13款所定事由，
      顯屬無據。另再審原告主張：原確定判決若有實際履勘現
      場實景，再審原告應可受較有利之判決，有民事訴訟法第
      496條第1項第13款之再審事由云云，然此係就原確定判決
      取捨證據指摘為不當，並未指出有何未經斟酌之「證物」
      或得使用該「證物」之情形，核與民事訴訟法第496條第1
      項第13款之再審事由不符。從而，原確定判決並無民事訴
      訟法第496條第1項第13款之情事。
四、綜上所述，再審原告主張原確定判決具有民事訴訟法第496
    條1項第1款、第13款所定之再審事由，均不可採。再審原告
    提起本件再審之訴，請求廢棄原確定判決，並駁回再審被告
    之訴，顯無再審理由，爰不經言詞辯論，逕以判決駁回之。
五、據上論結，本件再審之訴顯無理由，爰判決如主文。 
中　　華　　民　　國　　111 　年　　1 　　月　　27　　日
                           民事第一庭
                                審判長法　官  謝靜雯
                                      法　官  洪能超
                                      法　官  邱泰錄
以上正本證明與原本無異。
再審原告如對本判決上訴，須於判決送達後20日內向本院提出上
訴狀，其未表明上訴理由者，應於上訴後20日內向本院提出上訴
理由書（均須按他造當事人之人數附繕本）。上訴時應提出委任
律師或具有律師資格之人之委任狀，並依附註條文規定辦理。如
委任律師提起上訴者，應一併繳納上訴審裁判費。
中　　華　　民　　國　　111 　年　　1 　　月　　27　　日
  　　　　　　　　　　　　　　　　　　書記官  林芊蕙
附註：
民事訴訟法第466條之1：
對於第二審判決上訴，上訴人應委任律師為訴訟代理人，但上訴
人或其法定代理人具有律師資格者，不在此限。
上訴人之配偶、三親等內之血親、二親等內之姻親，或上訴人為
法人、中央或地方機關時，其所屬專任人員具有律師資格並經法
院認適當者，亦得為第三審訴訟代理人。
第1項但書及第2項情形，應於提起上訴或委任時釋明之。